【裁判字號】    92,交易,49
【裁判日期】    920423
【裁判案由】    過失傷害
【裁判全文】
臺灣板橋地方法院刑事判決                          九十二年度交易字第四九號
    公  訴  人  臺灣板橋地方法院檢察署檢察官
    被      告  甲○○
右列被告因過失傷害案件，經檢察官提起公訴（九十一年度偵字第一三○五○號），
本院判決如左：
    主  文
甲○○從事業務之人，因業務上之過失傷害人，處拘役伍拾日，如易科罰金，以參佰
元折算壹日。
    事  實
一、甲○○係以載運回收物等為工作，因載運回收物之需要，須駕駛營業小貨車，為
    以駕駛營業小貨車為業務之人，然因違反交通規則而遭吊扣汽車駕駛執照，本不
    應繼續駕駛營業小貨車。然甲○○為執行業務仍於民國九十一年四月十九日上午
    九時許，駕駛車牌號碼Ｔ五─四四二九號廉誠企業有限公司所有之自小貨車，進
    行載運回收物之工作，由臺北縣三重市往蘆洲市方向，沿臺北縣三重市○○路行
    駛，途經龍門路與環河北路路口前，欲左轉環河北路往台北縣蘆洲方向行駛，竟
    未遵守不得跨越對向車道行駛之交通安全規則，並因紅燈而暫停在龍門路之對向
    車道上。嗣該路口其車道上綠燈亮起，甲○○本應注意汽車行駛至交岔路口左轉
    彎時，應行駛至交岔路口中心處左轉，並不得佔用來車道、搶先左轉之交通安全
    規則，而依當時情況並無不能注意之情事，竟疏未注意，貿然提早左轉直線切入
    環河北路往「臺北橋」方向與龍門路往三重市方向交錯形成之區域。適有丙○○
    （民國七十一年十二月十一日生）騎乘車牌號碼ＢＢＱ─九三六號輕型機車，由
    蘆洲市往「臺北橋」方向沿環河北路騎乘而至該路口前，因甲○○提早左切減少
    丙○○之反應距離，而丙○○亦未注意車前狀況及車行至路口應減速慢行，致使
    煞車不及，機車之車頭撞擊甲○○駕駛自小貨車之左側車身，而受有左股骨骨折
    、臉部撕裂傷、挫傷性顱內出血之傷害。嗣經人報警，警員前往處理時，甲○○
    當場向警方自首而承認為肇事人。
二、案經丙○○之父乙○○訴由臺北縣政府警察局三重分局報請台灣板橋地方法院檢
    察署檢察官偵查起訴。
    理  由
一、訊據被告甲○○矢口否認右揭業務過失傷害犯行，辯稱：伊開自小貨車行經該路
    口時，綠燈亮起而左轉，並無提早左切之行為云云。
二、惟查：
（一）被告甲○○右揭過失傷害犯行，業據被害人丙○○於警訊及偵、審中指述歷歷
      ，且有馬偕紀念醫院九十一年四月二十二日診斷證明書一紙、現場照片二十三
      張、及道路交通事故調查報告表暨所附現場草圖一紙等附卷可資為憑。
（二）被告甲○○係以載運回收物等為工作，因載運回收物之需要，須駕駛營業小貨
      車，為以駕駛營業小貨車為業務之人，然因違反交通規則而遭吊扣汽車駕駛執
      照，本不應繼續駕駛營業小貨車。卻於案發當時駕駛自小貨車，係屬無照駕駛
      之事實，此有台縣政府警察局舉發違反道路通管理事件通知單影本一紙在卷可
      稽，且經被告於偵查中供明在卷（見偵查卷第六十頁背面）。
（三）被告甲○○雖辯稱未提早左切云云，然依道路交通事故調查報告表上所附之現
      場圖所載，被告甲○○所駕駛之自小貨車與被害人丙○○騎乘機車撞擊之地點
      ，係在「環河北路往『臺北橋』方向與龍門路往三重市方向」交錯形成之區○
      ○○○路口之實際情形及一般人之駕駛經驗，被告甲○○駕駛之自小貨車提早
      左切之現象，甚為明顯。此情經送臺灣省臺北縣區車輛行車事故鑑定委員會，
      亦得出相同之結論，有該會九十一年十月十五日北鑑字第九一一一二七號函文
      為附卷為佐。
（四）被告復辯稱無搶先左轉及佔用來車道云云，惟公訴人於九十一年十一月二十一
      日前往事故現場勘驗，得知車輛因紅燈號誌暫停在龍門路往環河北路之內側車
      道之車輛，於綠燈亮起時，龍門路口車輛欲左轉環河北路時，大致上均會以呈
      現大弧度之方式左轉，而不會提早左切，駛入河迅北街口之對向車道前，正常
      駕駛下洵無可能會經過事故地點，以此而論，事故發生前被告甲○○駕駛之車
      輛在龍門路暫停時，已有未依規定駛入河迅北街口來車道行駛之情事，此有檢
      察官九十一年十一月二十一日勘驗筆錄一紙附卷可參。按汽車行駛至交岔路口
      ，其左轉彎時，應距交岔路口三○公尺前顯示方向燈或手勢，行至交岔路口中
      心處左轉，並不得占用來車道搶先左轉，道路交通安全規則第一百零二條第一
      項第四款定有明文，被告甲○○為自小貨車之職業駕駛，自無從委為不知。乃
      其不遵守交通規則無照駕駛在先，復占用來車道搶先左轉，致被害人丙○○反
      應不及，而發生撞擊。被害人丙○○之傷害確因此次事故而生，則被告之過失
      駕駛行為，與被害人丙○○之受傷間，顯有相當因果關係。
（五）被害人丙○○於警訊中雖證稱其於案發當時，於路口之車速為十幾公里，有看
      到對方的車，但他開太快云云，然觀諸現場車損照片所示，被害人駕駛之機車
      車頭全燬，機車車頭覆蓋之塑膠板散落一地（地上有撞擊後之落土），顯見被
      害人丙○○當時所騎機車撞擊之力道甚強，是故被害人於車行至路口時，當時
      之車速絕非僅有十幾公里，再參照被害人丙○○所受之傷勢為左股骨骨折、臉
      部撕裂傷、挫傷性顱內出血之傷害，亦可見其所受傷勢不輕，更足見被害人於
      騎機車至路口時車速甚快，以致撞擊被告甲○○所駕駛之自小客車之力道甚猛
      ，而茍依被害人丙○○所述，其於車行至路口有減速慢行並注意車前狀況，則
      何以其未見被告甲○○所駕駛之自小貨車侵入其來車道？而依案發當時狀況，
      被告甲○○所駕駛之車輛本係停於龍門路口等候紅燈，於綠燈亮起後，欲左轉
      環河北路，因提早左切而駛入河迅北街口前之來車道內，則被告甲○○所駕駛
      之車速因係綠燈剛起步應非甚快，被害人丙○○茍有減速慢行並注意車前狀況
      ，應足以煞車閃避，乃其竟如此猛力撞擊被告之車輛，足證被害人丙○○於事
      故發生時，亦有未注意車前狀況及行經路口未減速慢行之過失。然而被害人之
      過失，亦不得因而免除被告之過失責任。
  綜上，本件被告業務過失傷害犯行事證明確，堪以認定，應予依法論科。
二、核被告甲○○所為，係犯刑法第二百八十四條第二項前段之業務過失傷害罪。被
    告甲○○於警員前往處理時，當場向警方自首而承認為肇事人，此有台北縣政府
    警察局三重分局出具之自首調查表影本一件在卷足憑，應依刑法第六十二條前段
    規定減輕其刑。惟被告於吊扣駕照期間駕車，依道路交通安全規則第五十條第一
    項前段規定，駕駛執照被吊扣，在其處分期間即無許可駕駛汽車之憑證，自不得
    駕駛，且依道路交通管理處罰條例第二十一條第一項第七款規定，駕駛執照吊扣
    期間駕車者，須處以罰鍰，並禁止其駕駛，足見駕照吊扣期間內係絕對禁止該駕
    駛人駕車，被告於駕照吊扣期間駕車，應屬無照駕駛，自應依道路交通管理處罰
    條例第八十六條第一項規定加重其刑，並與上開自首之減輕，先加後減之。爰審
    酌被告甲○○過失之程度、被害人丙○○之傷勢不輕、被害人丙○○於本件車禍
    事故亦有過失及其過失之程度、被告甲○○於案發迄今未與被害人和解，及犯後
    態度等一切情狀，量處如主文所示之刑，並諭知易科罰金之折算標準。
據上論斷，應依刑事訴訟法第二百九十九條第一項前段，道路交通管理處罰條例第八
十六條第一項，刑法第二百八十四條第二項、第六十二條前段、第四十一條第一項，
罰金罰鍰提高標準條例第一條前段、第二條，判決如主文。
本案經檢察官張瑞娟到庭執行職務
中      華      民國    九十二    年      四      月    二十三    日
                                  臺灣板橋地方法院刑事第一庭
                                       法  官   胡  堅  勤
右正本證明與原本無異。
如不服本判決，應於判決送達後十日內，向本院提出上訴狀。
                                       書記官   吳  詩  琳
中      華      民      國      九十二      年      四    月  二十三    日
附錄本案所犯法條全文
中華民國刑法第二百八十四條
(過失傷害罪)
因過失傷害人者，處六月以下有期徒刑、拘役或五百元以下罰金，致重傷
者，處一年以下有期徒刑、拘役或五百元以下罰金。
從事業務之人，因業務上之過失傷害人者，處一年以下有期徒刑、拘役或
一千元以下罰金，致重傷者，處三年以下有期徒刑、拘役或二千元以下罰
金。


司法院資訊處製作；財團法人民間司法改革基金會備份。
